臺灣高等法院刑事判決　　　　　　　　　　　　　　九十三年度上訴字第七四八號
　　上　訴　人　臺灣桃園地方法院檢察署檢察官
　　上　訴　人
　　即　被　告　丙○○
　　指定辯護人　本院公設辯護人　乙○○
右上訴人因強盜案件，不服臺灣桃園地方法院九十二年度訴字第一二七０號，中華民
國九十三年一月九日第一審判決（起訴案號：臺灣桃園地方法院檢察署九十二年度偵
字第一二一三一號），提起上訴，本院判決如左：
    主  文
上訴駁回。
    事  實
一、丙○○意圖為自己不法之所有，頭戴安全帽並攜帶所有之客觀上足以使人認為對
    其生命、身體、安全構成威脅，具有危險性之螺絲起子一支，於民國（下同）九
    十二年七月九日凌晨四時五十七分許，在桃園縣蘆竹鄉○○路○段十一號統一超
    商櫃臺處，利用店員甲○○在櫃臺前貨物架整理貨物不及防備之際，伸手取走置
    於櫃臺上之香煙二包（價值新臺幣九十元），甲○○見狀欲至櫃臺前結帳，詎丙
    ○○為防護贓物竟以右手持上開螺絲起子作勢刺向甲○○（未刺到），並威喝一
    聲，而對甲○○當場施以脅迫行為，致甲○○無法上前制止，丙○○即攜帶上開
    香煙並駕駛車牌號碼Ｖ九─五○五五號自小客車逃離現場。嗣經甲○○告知其店
    長報警處理後，為警循線於同日凌晨五時五十分許，在桃園縣蘆竹鄉○○村○○
    路○段西濱快速道路高架橋下查獲，並扣得其所有螺絲起子一支。
二、案經桃園縣警察局大園分報請台灣桃園地方法院檢察署檢察官偵查起訴。
    理  由
一、訊據被告丙○○固承認有於右揭時、地進入上開統一便利超商拿取香煙二包之事
    實，惟矢口否認有持螺絲起子搶奪香煙後當場施脅迫之犯行，辯稱：伊只有拿螺
    絲起子放在那裡，說伊忘了帶錢，要回去拿錢來云云，於本院改稱：要拿螺絲起
    子押在他那裡云云 。惟查：
(一)右揭事實，業據證人即便利超商店員甲○○於警訊（見偵字第一二一三一號卷第
    七至八頁）、偵查（見偵字第一二一三一號卷第三五至三六頁）及原審審理中（
    原審卷第二三頁）指述甚詳。證人甲○○於原審審理中證稱：伊看到被告將車停
    在店門口，並戴一個半罩式的安全帽走進店內，伊覺得有點奇怪就注意被告，當
    時伊不在櫃臺，是在櫃台前的貨物架上整理貨物，被告走進店後就直接走到櫃臺
    ，拿了放在櫃臺上的二包香煙，伊就要去櫃臺結帳，當伊準備站起來去櫃臺時，
    就看到被告右手揮著一個黑黑的東西（後來在警察局才知道是螺絲起子），作勢
    要刺向伊，並叫了一聲，要嚇伊，伊當時沒有很害怕，因為沒有遇過這種事情，
    就楞了幾秒鐘，因為伊沒有任何動作，被告轉頭就走出店外並開車離去，．．起
    子沒刺到伊，但起子距離伊只有一、二十公分，．．被告拿起子要刺的時候，香
    煙已經拿在手上等語（見原審卷第二十三至二十五頁）。
(二)雖然被告聽到證人甲○○上開證述後繼續辯稱：伊沒有揮舞螺絲起子，可以調超
    商的監視錄影帶證明云云。然而上開便利超商之監視錄影帶經檢察官勘驗結果：
    「丙○○於同日凌晨四時五十六分在櫃台大門右方，甲○○在大門左方地上整
    理東西，櫃台無人；同時五十七分二十秒，丙○○頭載安全帽進入，見櫃台無
    人，即伸入櫃台拿取物品；同分二十九秒至三十一秒，轉身離開時，為甲○○
    發現，即從衣袋內取出長約二十公分之螺絲起子，在甲○○面前揮晃後，離去」
    ，此有勘驗筆錄一份在卷可按（見偵查卷第三十二頁），核與證人甲○○之證述
    相符。足認被告於搶奪香煙後確有持螺絲起子在證人甲○○面前揮舞而施脅迫行
    為之事實存在。被告辯稱拿螺絲起子是要押在甲○○那裡云云，顯不實在。
(三)又徵之被告係駕駛車牌號碼Ｖ九─五○五五號之自小客車至案發超商，然卻頭戴
    安全帽進入超商之內（見偵卷第十四頁、本院卷第二六頁），衡以一般常情，既
    係駕駛汽車，應無再戴以機車安全帽之理，被告此舉顯與常理不符，其心態即有
    可議。被告雖於本院審理時辯稱係因車禍頭部「剛受傷」之故（見本院卷第二六
    頁），然若真係如被告所辯，亦應裹之以棉花紗布，豈有以安全帽權代之理，此
    亦與常理有違，則被告所辯顯屬事後飾卸之詞，應不足採。
(四)此外，並有贓物領據一紙、扣案螺絲起子一支可資佐證（見偵卷第十、十一頁）
    。本件事證明確，被告之加重準強盜犯行已經可以認定，應依法論罪科刑。
二、查螺絲起子係金屬製品，質硬而型尖，客觀上足以危害他人生命、身體之安全，
    自屬兇器。核被告持兇器螺絲起子搶奪香煙二包後，為防護贓物復當場施脅迫之
    所為，係犯刑法三百二十九條、第三百三十條第一項之加重準強盜罪。又竊盜與
    搶奪，同為財產犯，但竊盜係乘人不覺竊取他人之動產；搶奪係乘人不備公然奪
    取財物，惟被告進入便利超商後到櫃台拿取香煙時，為證人甲○○所明知，已經
    證人甲○○證述如前，即被告並非在證人甲○○不覺情形下拿取香煙甚明，檢察
    官認為被告拿取香煙行為係屬竊盜犯行，尚有未洽。原審依刑法第三百二十五條
    第一項、第三百二十九條、第三百三十條、第五十九條、第三十八條第一項第二
    款，審酌本件被告所搶奪之香煙二包，其價值僅九十元，業經證人甲○○於警訊
    中陳述明確，被告所得利益甚少，又於搶奪香煙後僅遠距揮舞螺絲起子防護其贓
    物，危險性尚小，亦未造成證人甲○○受傷，其犯罪情節尚非重大，依司法院大
    法官釋字第二六三號解釋：「懲治盜匪條例為特別刑法，其第二條第一項第九款
    對意圖勒贖而擄人者，不分犯罪情況及結果如何，概以死刑為法定刑，立法甚嚴
    ，惟依同條例第八條之規定，若有情輕法重之情形者，裁判時本有刑法第五十九
    條酌量減輕其刑規定之適用，其有未經取贖而釋放被害人者，復得依刑法第三百
    四十七條第五項規定減輕其刑，足以避免過嚴之刑罰，與憲法尚無抵觸」之意旨
    ，認被告所為尚非無可憫恕，倘依前述論罪法條量處法定最低度刑，仍嫌過重，
    參照前開司法院大法官釋字第二六三號解釋意旨及刑法第五十九條規定，減輕其
    刑，並審酌被告之生活狀況、品行、智識程度、犯罪之動機、目的、手段、所得
    利益及所生危害等一切情狀，論處被告丙○○意圖為自己不法之所有，攜帶兇器
    ，搶奪他人動產，因防護贓物，當場施以脅迫罪，量處有期徒刑四年，並敘明扣
    案螺絲起子一支為被告所有，業經被告於審理中陳明，又被告係持該螺絲起子行
    搶，亦經證人甲○○證述明確，依刑法第三十八條第一項第二款併予宣告沒收。
    本院核其認事用法均無不合，且量刑輕重本屬法院職權之行使，原審量刑時並審
    酌司法院大法官釋字第二六三號解釋意旨、刑法第五十九條規定及刑法第五十七
    條所列各款科刑應審酌事項，而原判決所處之刑復無失出入情形，被告猶執陳詞
    上訴否認犯罪，檢察官並就原審業已依職權斟酌量刑事項重為爭執，求為更重量
    刑，均核無理由，應予駁回。
據上論斷，應依刑事訴訟法第三百六十八條，判決如主文。
本案經檢察官郭啟東到庭執行職務。
中　　　華　　　民　　　國　　九十三　　年　　　四　　　月　　二十二　　日
                              臺灣高等法院刑事第九庭
                                    審判長法　官  李  文  成
                                          法　官  周  盈  文
                                          法　官  官  有  明
右正本證明與原本無異。
如不服本判決應於收受送達後十日內向本院提出上訴書狀，其未敘述上訴之理由者並
得於提起上訴後十日內向本院補提理由書（均須按他造當事人之人數附繕本）。
                                          書記官  林  蓓  瑜
中　　　華　　　民　　　國　　九十三　　年　　　四　　　月　　二十七　　日
附錄：本案論罪科刑法條全文
中華民國刑法第三百二十五條
(普通搶奪罪)
意圖為自己或第三人不法之所有，而搶奪他人之動產者，處六月以上五年
以下有期徒刑。
因而致人於死者，處無期徒刑或七年以上有期徒刑，致重傷者，處三年以
上十年以下有期徒刑。
第一項之未遂犯罰之。
中華民國刑法第三百二十九條
(準強盜罪)
竊盜或搶奪，因防護贓物、脫免逮捕或湮滅罪證，而當場施以強暴脅迫者
，以強盜論。
中華民國刑法第三百三十條
犯強盜罪而有第三百二十一條第一項各款情形之一者，處七年以上有期徒
刑。
前項之未遂犯罰之。
